【裁判字號】    92,上更(一),340
【裁判日期】    920827
【裁判案由】    強盜
【裁判全文】
臺灣高等法院刑事判決                        九十二年度上更(一)字第三四０號
    上  訴  人  台灣新竹地方法院檢察署檢察官
    被      告  丙○○
                        （另案於臺灣新竹戒治所強制戒治）
    指定辯護人  本院公設辯護人  甲○○
右上訴人因被告準強盜案件，不服臺灣新竹地方法院九十一年度訴字第二八一號，中
華民國九十一年九月十六日第一審判決（起訴案號：臺灣新竹地方法院檢察署九十一
年度偵字第一五一九號），提起上訴，經判決後，由最高法院發回更審，本院判決如
左：
    主  文
原判決撤銷。
丙○○連續竊盜，處有期徒刑捌月；又竊盜，因脫免逮捕，而當場施以強暴，處有期
徒刑貳年陸月；應執行有期徒刑參年。
    事  實
一、丙○○前曾有多次違反麻醉藥品管理條例犯罪前科，又因違反肅清煙毒條例案件
    ，經本院八十二年上訴字第五一九八號判決有期徒刑三年四月確定，於民國（下
    同）八十三年一月五日起送執行，又因前之施用毒品案件，經臺灣新竹地方法院
    八十二年訴字第一二０四號判決有期徒刑三年六月確定，二案接續執行，嗣於八
    十七年六月五日假釋出獄（指揮書執行期滿日為九十一年十二月十八日，現經撤
    銷假釋，執行殘刑中），丙○○不知悔改，於假釋期中，基於為自已不法所有之
    概括犯意，連續於九十一年一月間、二月中旬和三月初，先後四次，至乙○○等
    人所租用，位在新竹市○區○○路一段四七九巷十三之一號之冰庫內（起訴書記
    載為冰庫旁，冰庫一間約五十坪左右），趁工人卸貨不注意而未將冰庫門上鎖之
    際，擅自打開冰庫門，徒手竊取乙○○所有之蝦子、素小捲（其約四箱）、金錢
    蝦球約四十盒（每盒為新台幣一百四十元）及鰻魚一箱等物。丙○○又於九十一
    年三月十四日十一時許，以同一方法，竊取乙○○所有之蒲燒鰻二箱，得手後將
    之放置在自己騎用之腳踏車前架上後，欲離去時，為同為租用前開冰庫之鄭瑞文
    發現，遂上前追捕，同時喊稱「抓賊」，丙○○因而棄車逃逸，於同日十一時五
    分許，在新竹市○○路二二二巷二十七弄口，將丙○○逮獲，詎丙○○為脫免逮
    捕，竟另行起意，當場與鄭瑞文發生扭打，並轉身以拳頭攻擊鄭瑞文之臉部、胸
    部、肚子，致鄭瑞文右手疼痛（傷害部分未據告訴），嗣經附近民眾報案後，經
    警合力與鄭瑞文將丙○○制伏而查獲。
二、案經新竹市警察局第二分局報請臺灣新竹地方法院檢察署檢察官偵查起訴。
    理  由
一、按對於判決之一部上訴者，其有關係之部分，視為亦已上訴，刑事訴訟法第三百
    四十八條第二項定有明文。又刑法第三百二十九條規定：「竊盜或搶奪，因防護
    贓物、脫免逮補或湮滅罪證，而當場施以強暴、脅迫者，以強盜論」；如具備本
    條特別構成要件者，即應以強盜論罪，不能更論以竊盜或搶奪之罪，其因防護贓
    物、脫免逮補或湮滅罪證，而當場施強暴脅迫之行為，不獨立構成犯罪，是本條
    之罪，應屬單純之一罪（最高法院四十三年台非字第四八號判例要旨及六十三年
    五月二十一日、六十三年度第二次刑庭庭推總會議決議(一)參照）。本件檢察官起
    訴書以被告丙○○自九十一年一月間起，基於意圖為自已不法之所有之概括犯意
    ，連續四次竊取被害人乙○○所有之蝦球等財物，復於九十一年三月十四日上午
    竊取乙○○之蒲燒鰻二箱，得手後為鄭瑞文發現，被告為脫免逮捕，當場與鄭瑞
    文發生扭打，並轉身以拳頭攻擊鄭瑞文之臉部、胸部、肚子，致鄭瑞文右手疼痛
    ，因認前四次竊盜行為涉犯刑法第三百二十條第一項之竊盜罪嫌，第五次犯行則
    成立刑法第三百二十九條（起訴書誤載為刑法第三百三十九條）之準強盜罪嫌，
    所犯二罪，犯意各別，罪名不同，應分論併罰等情；其中被告於第五次竊盜得手
    後，為脫免逮捕而當場對鄭瑞文施強暴之行為，因其竊盜與準強盜之事，屬單純
    一罪關係，如具備上開準強盜之特別構成要件者，即應論以該罪，不能更論以竊
    盜罪，倘不能成立準強盜罪，即應論以竊盜罪，並無同時依竊盜及準強盜分別論
    罪之餘地。本件原審審理結果，認為被告被訴準強盜部分不能證明其犯罪，而僅
    論以竊盜罪，並與其餘四次竊盜犯行犯意概括，依連續犯以一罪論；檢察官不服
    該判決，其上訴理由雖僅就原審認定被告不能成立準強盜罪部分而為指摘，然關
    於原審判決認定被告五次竊盜犯行依連續竊盜論罪部分，因其所認定連續犯數行
    為之一部，原與準強盜部分屬單純一罪關係，換言之，應認檢察官之上訴理由係
    併對原審判決關於認定被告竊盜犯行次數及採證認事之適法性亦已有所爭執，該
    竊盜部分自應為上訴效力所及，依審判不可分原則，本院應併予審理，方為合法
    ，合先敘明。
二、訊據被告丙○○對於右揭時、地連續五次竊取被害人乙○○所有之海鮮冰凍食物
    等竊盜犯罪事實，均承認不諱，然否認最後一次竊盜涉有準強盜犯行，辯稱：當
    時被發現竊盜時有跑，但並沒有打鄭瑞文，是鄭瑞文從後面將他拉下，並壓在地
    上，伊僅係在擋鄭瑞文云云。
三、惟查：
  (一)被告丙○○坦承前開竊盜犯行，核與被害人乙○○指述被害情節相符，並有贓物
    認領保管收據一紙及相片二幀在卷可稽，被告自白核與事實相符，其竊盜犯罪事
    証明確，此部分犯行堪予認定。至被害人乙○○指稱被告所涉犯之竊盜犯行不僅
    五次部分，雖提出錄影帶所錄下之相片及提出行竊之人所遺留之工具鐵槌等物品
    為據，惟此部分業據被告否認，且依被害人所提出之相片，雖其上之人影模糊而
    較難辨識，然與被告丙○○之削瘦樣貌顯然有別，而所提出之工具亦未有特別之
    標誌足以識別係被告所有之物，故尚無法以被害人所提出之相片及遺留物品，即
    認被告除事實欄所示犯行外，另涉有竊盜犯行甚明，故被害人指稱被告另涉有其
    他竊盜犯行部分尚無法証明，附此敘明。
  (二)被害人鄭瑞文於警詢中證稱：係到冰庫載貨，看到被告剛好從冰庫出來，蒲燒鰻
    二箱放在腳踏車前架，立刻追上前去，要追到時，告知竊嫌停車，竊嫌將車棄於
    路旁，企圖逃逸，被追上後，與竊嫌扭打，竊嫌為脫免逮捕向其右手、右臉、前
    胸毆打，後警方到場，始合力逮捕等語（見偵查卷第八頁背面）。鄭瑞文於檢訊
    中更證稱：當時見被告自冰庫偷東西出來，距離約二十公尺，就上前追趕並喊稱
    不要跑，等被告發現時，就棄車逃逸，其上前追抱住被告，接著被告就反抗扭動
    並反身過來面對面打其臉、胸部及肚子，因有喊「抓賊」，鄰人報警，警察到後
    很快即將被告制服等語（見偵查卷第三十四頁至第三十五頁）。而其於原審訊問
    時亦證稱，看到竊賊時即追出去，當時約十幾公尺，被告騎腳踏車很快，冰庫係
    在經國路四七九巷內，看到被告時已走出冰庫門口，準備要離開，追了大概一百
    多公尺才追到，位置大概靠近民生路，叫被告不要動，他聽到把車子丟了，人就
    要跑，就用跑的去追等語（見原審卷第二十四頁）。鄭瑞文於本院前審調查時證
    稱：離差不多五十公尺。那個冰庫是我和乙○○合租的，之前我們冰庫常發生偷
    竊的事，所以我們就有在注意了，那天我看到他從冰庫出來，我車子停在冰庫口
    ，正要去開我的車，發現他從冰庫搬東西出來，我從後面追，快追到的時候，我
    就喊不要跑，他先把腳踏車及東西丟在路旁要跑走，我再喊不要跑喊了好幾次，
    快要追到他的時候他轉過身來，我有抓住他，他先推我，而後他用拳頭打到我的
    左胸部上方及臉頰（見本院前審九十一年十二月四日訊問筆錄）。鄭瑞文有關發
    現被告之距離前後供述雖有不一，但其供述追到被告後，與被告扭打，被告毆打
    其身體之供述，則前後一致。被告亦承認確有被鄭瑞文追捕，至於鄭瑞文究竟於
    二十公尺外或五十公尺外發現被告，此難苛求鄭瑞文判斷正確，並為前後相同之
    供述，自不能以鄭瑞文有關此部分之供述，前後不符，即否定其供詞。至於鄭瑞
    文係因只是皮肉紅紅，覺得沒有什麼，所以沒有驗傷。此業具鄭瑞文於本院前審
    九十一年十二月四日訊問時供明，亦不能因鄭瑞文未去驗傷，即認被告未毆打鄭
    瑞文。
  (三)被害人乙○○於警詢稱其知悉被告竊取其財物之事，係「現場之鄭瑞文先生以及
    警方查獲嫌疑人後，通知我的」，似係經嗣後通知，始知其事，嗣於原審及本院
    前審則稱到現場後，仍看見被告對鄭瑞文毆打或拉扯等情（見偵查卷第六頁、原
    審卷第二十七頁、本院上訴審卷第三十九頁），前後供述似非一致，對此，乙○
    ○於本院本審訊問時，證稱：「警詢筆錄有點簡化，鄭瑞文與太太通常把車子停
    在冰庫前，當天他們夫妻發現被告竊取蒲燒鰻，鄭瑞文追被告，鄭瑞文太太打行
    動電話給我及報警，我到現場時，我看到鄭瑞文與被告在路口扭打，我向他們跑
    過去幾步，警察就到了」、「（問：對你在地方法院稱，是鄭瑞文太太通知你有
    何意見？）沒有錯，這才是事實。」、「（問：你在原審及本院前審供稱你到現
    場時，仍看見被告對鄭瑞文毆打或拉扯有何意見？）我在地方法院所言才是事實
    。」從上可認，乙○○係經鄭瑞文之妻以電話通知後，知悉財物被竊，並趕至現
    場，看見鄭瑞文和被害在路口扭打等情。
  (四)證人即新竹市警察局第二分局文蓁派出所員警李明勳於原審證稱：當日負責巡邏
    勤務，接獲值班通報後至自由路附近之現場，到達時林錦福警員亦剛到，下車時
    即見林錦福及另一些人將被告制服住，製作証人鄭瑞文筆錄時未見有明顯傷痕，
    臉上未見有傷痕，身上未檢視，僅有手臂紅紅的，下車時見圍在被告旁邊尚有三
    、四人等語（見原審卷第六十六頁至第六十八頁）。警員林錦福於原審亦證稱，
    接獲一一０報案後，因在派出所附近，即到現場，到時看到一群民眾將被告圍住
    ，未將被告壓住，即圍住不讓被告跑掉，被告當時站著，另一位先生（証人鄭瑞
    文）有擦傷（見原審卷第八十二頁至第八十三頁）。李明勳及林錦福之供述鄭瑞
    文受傷情形與鄭瑞文所供手臂紅紅的情形相符，亦堪認鄭瑞文之供述非虛。況且
    被告於警詢時供稱，有跟鄭員發生拉扯（見偵查卷第五頁），於檢察官偵訊時又
    稱，有擋他（見偵查卷第二十二頁）。足認被告確有於被鄭瑞文追捕時，為避免
    被逮捕，而對鄭瑞文施以強暴。按刑法第三百二十九條所謂之當場，固不以實施
    竊盜或搶奪者尚未離去現場為限，即已離盜所而尚在他人跟蹤追躡中者，仍不失
    為當場（最高法院二十八年上字第一九八四號判例參照），故本件被告於竊得物
    品後，尚在竊盜場所即冰庫門口，未離去現場時即為鄭瑞文發現而追躡至查獲之
    處，此並有經警繪製之現場圖及相片在卷可參（見原審卷第九十三頁至第九十四
    頁、第九十七頁），故被告辯稱並非係「當場」之詞，尚非可採，綜上所述，被
    告犯行堪以認定。
四、核被告前四次竊取乙○○所有蝦球等物之行為，係犯刑法第三百二十條第一項之
    竊盜罪，被告第五次之行為，係犯刑法第三百二十九條之準強盜罪，應依刑法第
    三百二十八條第一項論處（刑法第三百二十八條於九十一年一月三十日修正施行
    ），被告前後四次竊盜犯行，時間緊接，所犯又係構成要件相同之罪名，顯係出
    於概括犯意為之，為連續犯，應依刑法第五十六條之規定，論以一罪並加重其刑
    。查被告丙○○雖有多次施用麻醉藥品、毒品之犯罪前科，然並無竊盜、強盜等
    財產犯罪、暴力犯罪之犯罪紀錄，此有本院被告全國前案紀錄表可稽（見本院本
    審卷第十三至十七頁），而本件犯準強盜罪所竊取之財物係一般食用之物，參酌
    被告施用毒品期間長達十多年，其身體狀況較常人虛弱，本件第五次竊取財物時
    ，為鄭瑞文發現追躡，為脫免逮捕，雖有施強暴之行為，但觀諸鄭瑞文之傷勢，
    僅右手疼痛，皮內紅紅，已如前述，顯然被告當時施暴之行為，尚非激烈，縱上
    情狀，本院認為本件被告犯準強盜罪部分，其犯罪之情況尚有可憫恕之處，爰依
    刑法第五十九條，減輕其刑。被告所犯連續竊盜罪和準強盜罪，犯意各別，罪名
    不同，應分論併罰。原審未詳加審認，遽認被告無準強盜之犯行，就此部分，為
    無罪之諭知，又認第五次之行為和前四次之犯行，均屬連續竊盜，而判處有期徒
    刑十月，難認允當，應由本院將原判決予以撤銷改判，爰審酌被告之素行、智識
    程度、犯罪之動機、手段、竊盜之次數、所得財物不多，為脫免逮捕，施以強暴
    ，施暴之手段並非激烈，犯罪所生危害及其犯後態度等一切情狀，分就二罪，量
    處如主文所示之刑，並定其應執行之刑，以示懲儆。
據上論斷，應依刑事訴訟法第三百六十九條第一項前段、第三百六十四條、第二百九
十九條第一項前段、刑法第五十六條、第三百二十條第一項、第三百二十九條、第三
百二十八條第一項、第五十九條、第五十一條第五款，罰金罰鍰提高標準條例第一條
前段，判決如主文。
本案經檢察官田炳麟到庭執行職務。
中      華      民      國    九十二    年      八      月    二十七    日
                              臺灣高等法院刑事第十二庭
                                  審判長法  官  劉  景  星
                                        法  官  陳  博  志
                                        法  官  沈  宜  生
右正本證明與原本無異。
如不服本判決，應於收受送達後十日內向本院提出上訴書狀，其未敘述上訴之理由者
並得於提起上訴後十日內向本院補提理由書（均須按他造當事人之人數附繕本）。
                                        書記官  魏  淑  娟
中      華      民      國    九十二    年      九      月      一      日
附錄本件論罪科刑法條：
中華民國刑法第三百二十條
 (普通竊盜罪、竊佔罪)
意圖為自己或第三人不法之所有，而竊取他人之動產者，為竊盜罪，處五
年以下有期徒刑、拘役或五百元以下罰金。
意圖為自己或第三人不法之利益，而竊佔他人之不動產者，依前項之規定
處斷。
前二項之未遂犯罰之。
中華民國刑法第三百二十九條
 (準強盜罪)
竊盜或搶奪，因防護贓物、脫免逮捕或湮滅罪證，而當場施以強暴脅迫者
，以強盜論。
中華民國刑法第三百二十八條
意圖為自己或第三人不法之所有，以強暴、脅迫、藥劑、催眠術或他法，
至使不能抗拒，而取他人之物或使其交付者，為強盜罪，處五年以上有期
徒刑。
以前項方法得財產上不法之利益或使第三人得之者，亦同。
犯強盜罪因而致人於死者，處死刑、無期徒刑或十年以上有期徒刑；致重
傷者，處無期徒刑或七年以上有期徒刑。
第一項及第二項之未遂犯罰之。
預備犯強盜罪者，處一年以下有期徒刑、拘役或三千元以下罰金。


司法院資訊處製作；財團法人民間司法改革基金會備份。
